【裁判字號】    89,上訴,330
【裁判日期】    890531
【裁判案由】    妨害自由
【裁判全文】
臺灣高等法院臺南分院刑事判決          八十九年度上訴字第三三○號       潛
      上  訴  人
      即  被  告  甲  ○  ○
      選任辯護人  盧  奇  南
右列上訴人因妨害自由案件，不服臺灣嘉義地方法院八十八年度訴字第七三四號中華
民國八十九年一月二十八日第一審判決（起訴案號：臺灣嘉義地方法院檢察署八十八
年度偵字第五一四九號），提起上訴，本院判決如左：
      主      文
上訴駁回。
甲○○緩刑伍年。
      事      實
一、甲○○曾於民國（下同）八十二年間犯重利罪，經臺灣嘉義地方法院判處有期徒
    刑一年六月，罰金貳萬元，如易服勞役以佰元折算壹日，緩刑四年，於八十三
    年三月十四日確定，於八十七年四月二十五日緩刑期滿後，仍不知悔改，因懷疑
    丙○○、丁○○夫婦共同砸毀其所有自小客車之車窗玻璃，竟夥同不詳姓名之成
    年男子二人，於八十八年七月十一日下午三時許，至嘉義市○○路一五六巷三五
    弄十六號丙○○住處，共同毆打丙○○及丁○○成傷（二人傷害部分已不起訴處
    分確定），並以剝奪人行動自由之犯意，以腳踢或拉或抓頭髮之方式，將黃源隆
    夫婦二人強行押上渠等所駕駛之車號Ｃ四─六七三八號自小客車，載往嘉義市蘭
    潭水庫附近，又基於傷害之犯意，持球棒再度毆打丙○○夫婦，致丙○○受有胸
    部皮下瘀血及左大腿皮下瘀血等傷害，丁○○則受有左耳皮下瘀血及左小腿皮下
    瘀血等傷害（二人傷害部分業經不起訴處分確定）。嗣於當日下午四時許，始將
    丙○○、丁○○夫婦載回前揭住處。
二、案經丙○○、丁○○訴請臺灣嘉義地方法院檢察署檢察官偵查起訴。
      理      由
一、訊據上訴人即被告甲○○矢口否認有妨害自由犯行，辯稱：伊與丙○○、丁○○
    夫婦原係朋友，案發時係渠等主動要求去蘭潭，並未強押渠等坐上其所駕駛之車
    號Ｃ四─六七三八號自小客車，且本件曾經不起訴處分，檢察官係就同一事實重
    行起訴等語。
二、經查：
(一)前揭被告妨害自由之事實，業據被害人丙○○、丁○○指訴綦詳，核與證人乙○○於偵查中及本院審理時證述之情節相符（見七０二號偵查卷第四頁、本院卷第
    六十五頁），並據證人孫安國於原審審理時證稱：「當天我看到是在三點十二分
    左右，有丙○○的太太丁○○被一個不知名男子，已成年之男子，抓其頭髮拉進
    車內．．」等語（見原審八十九年一月四日訊問筆錄），又證人黃陳花於原審法
    院審理時亦證稱：「（八十八年七月十一日被告有無去過其家時？）有，他一進
    門就抓我媳婦頭髮，並由三人押走我兒子及媳婦，押去那裡我不知道．．」等語
    （見原審八十九年一月七日訊問筆錄），足證被告確有前揭妨害自由之犯行極臻
    明確。再參酌被告與另二名男子若僅係欲找被害人丙○○夫婦理論，則在被害人
    住處商談即可，衡諸常情，實無須將被害人載往郊區，又苟非被告施以強暴手段
    ，被害人夫婦豈會輕易隨陌生人上車，任由被告載往他處而自陷險地。綜上所述
    ，被告確有妨害自由犯行，至為明灼。
(二)至證人黃陳花於臺灣嘉義地方法院檢察署八十八年度偵字第五六一八號妨害自由
    案中雖證稱：當天甲○○未去其家，且丙○○夫婦未被強押出去等語（見該卷第
    四十四頁）；惟被告確曾於前揭時日至丙○○家，業據被告於偵查中供述在卷（
    見八十八年他字第七○二號卷第十一、十二頁），再參以其他證人之證言，足證
    黃陳花該部分之證詞，顯係息事寧人故為迴護之詞，委不足採。又證人吳永宗、
    王亭雅、沈秀春、楊來重於八十八年七月十一日，均未在案發現場，亦不知前揭
    事實，分據渠等於原審法院審理時結證在卷（見原審八十九年一月七日訊問筆錄
    ），彼等證人證詞亦不足資為有利被告之認定。
(三)本案雖經臺灣嘉義地方法院檢察署檢察官以八十八年度偵字第五六一八號案件於
    八十八年十月十八日為不起訴處分，並於同年十一月二十二日確定，固有不起訴
    處分書及送達證書在卷可參；惟經原審及本院調取該案卷宗，本件提起公訴時所
    引據證人乙○○之證詞，係前揭不起訴處分卷證之所無，足認不起訴處分確定後
    ，檢察官就同一事實發現證人乙○○之證言新證據，而再行起訴，是公訴人就本
    件並未違背刑事訴訟法第二百六十條之規定再行起訴，其起訴於法洵無不合。
(四)綜上所述，被告所辯，無非事後圖卸刑責之詞，不足採信。本件事證明確，被告
    犯行堪以認定。
三、核被告所為，係犯刑法第三百零二條第一項之以非法方法剝奪人之行動自由罪。
    被告與該二名已成年不詳姓名男子間，互有犯意之聯絡及行為之分擔，應論以共
    同正犯。被告與該二名已成年不詳姓名男子於同時同地押走被害人丙○○、丁○○夫婦二人，係一行為同時觸犯以非法方法剝奪人之行動自由罪名，為同種類想
    像競合犯，應依刑法第五十五條規定，從一重之以非法方法剝奪人之行動自由罪
    處斷（最高法院三十年上字第五三二號判例參照）。原審以被告甲○○罪證明確
    ，因予適用刑法第二十八條、第三百零二條第一項、第五十五條，罰金罰鍰提高
    標準條例第一條前段規定，並審酌被告犯罪之動機、目的、手段、犯罪所生之危
    害、及犯罪後之態度等一切情狀，量處有期徒刑三月，以資懲儆。被告持以毆打
    被害人丙○○夫婦之球棒（被告供稱係竹子），並非供犯本件妨害自由罪所用，
    乃係供犯傷害罪所用，且已經丟棄而不存在，已據被告於原審審理時供述在卷，
    不宣告沒收。本院經核原判決認事用法，並無不合，量刑亦屬妥適。被告上訴意
    旨，指摘原判決不當，為無理由，應予駁回。
四、末查被告雖曾於八十二年間犯重利罪，經臺灣嘉義地方法院判處有期徒刑一年六
    月，罰金二萬元，如易服勞役以三佰元折算一日，緩刑四年確定，已於八十七年
    四月二十五日緩刑期滿，固有前案資料查註紀錄表可查；惟本件乃因其所有自小
    客車之車窗玻璃，為人砸毀，懷疑告訴人丙○○、丁○○夫婦所為，乃找告訴人
    丙○○丁○○夫婦理論，遭告訴人丙○○丁○○夫婦不理所引起，案發後已與告
    訴人和解，告訴人已表明不願深究，並撤回傷害、毀損之告訴，歷經此次偵審程
    序，應知警惕，諒無再犯之虞，本院因認所宣告之刑，以暫不執行為適當，爰併
    予諭知緩刑五年，以勵自新。
五、據上論斷，應依刑事訴訟法第三百六十八條，刑法第七十四條第一款，判決如主
    文。
本案經檢察官劉欽銘到庭執行職務。
中  華  民  國      八  十  九      年      五      月      三十一      日
                                臺灣高等法院臺南分院刑事第五庭
                                    審判長法官  茆    臺    雲
                                          法官  曾    平    杉
                                          法官  蔡    長    林
右正本證明與原本無異。
如不服本判決，應於判決送達後十日內向本院提出上訴狀，其未敘述理由者並應於提
出上訴狀後十日內向本院補提理由書（應附繕本）。
                                    法院書記官  李    培    薇
中  華  民  國      八  十  九      年      六      月        一        日
附錄法條：
刑法第三百零二條第一項：私行拘禁或以其他非法方法，剝奪人之行動自由者，處五
                        年以下有期徒刑、拘役或三百元以下罰金。


司法院資訊處製作；財團法人民間司法改革基金會備份。
